【裁判字號】    92,訴,782
【裁判日期】    920804
【裁判案由】    偽造有價證券等
【裁判全文】
臺灣臺北地方法院刑事判決                          九十二年度訴字第七八二號
    公  訴  人  臺灣臺北地方法院檢察署檢察官
    被      告  丙○○  男  四.
    指定辯護人  甲○公設辯護人唐禎琪
右列被告因偽造有價證券等案件，經檢察官提起公訴（九十二年度偵字第四三五號
），甲○判決如左：
    主  文
丙○○連續意圖供行使之用，而偽造有價證券，處有期徒刑壹年柒月。附表編號一至
三所示偽造之支票參紙，均沒收。
    事  實
一、丙○○意圖為自己不法之所有，於民國九十一年十月上旬某星期五某時許，在台
    北市○○區○○街五○三號其妻妹乙○○所營安親班內，下手竊取乙○○所有，
    置於該處櫃檯抽屜內之台新國際商業銀行民生分行空白支票七紙（票號分別為Ｂ
    Ｇ0000000號至ＢＧ0000000號）得手後，復意圖供行使之用，並
    基於概括犯意，盜用置於該抽屜內之乙○○印章，盜蓋印文於附表所示前開竊得
    之空白支票後，並於不詳時間，在其位於台北市○○區○○街三九四巷七─一號
    二樓住處，再填載如附表所示之金額而連續偽造該等支票後，於附表所示時間，
    先持附表編號一所示偽造支票向郭余阿葉借款，然郭余阿葉表示該筆十二萬五千
    元金額過大，丙○○遂再分別持以附表編號二、三所示之偽造支票向郭余阿葉調
    借票面款項，郭余阿葉不疑有他而借予款項，嗣該等支票經郭余阿葉本人及轉交
    友人黃秀真提示兌領，因乙○○於九十一年十月十六日已向銀行掛失止付並報警
    處理，乃查知上情。
二、案經臺北市政府警察局松山分局報告臺灣臺北地方法院檢察署檢察官偵查起訴。
    理  由
一、訊據被告丙○○就右揭時地竊取空白支票、盜用印文偽填金額偽造後持以行使之
    事實坦認不諱，核與證人即被害人乙○○於警訊及偵審證述之被害情節相符，並
    經證人郭余阿葉於警訊及偵查中證陳被告連續持前開偽造支票向其支借一情（見
    偵卷第五頁反面、第六十八頁正面）、證人黃秀真於警訊證以提示系爭支票一節
    （見偵卷第四頁反面）詳確。此外，復有ＢＧ0000000號、ＢＧ0000
    000號、ＢＧ0000000號偽造支票、遺失票據申報書、台北市票據交換
    所退票理由單、掛失止付票據提示人資料查報表及票據掛失止付通知書等影本在
    卷可憑，被告之任意性自白經前開證據補強，應與事實相符，本件事證明確，其
    犯行洵堪認定。
二、核被告丙○○所為，竊得空白支票部分，係犯刑法第三百二十條第一項之竊盜罪
    ；偽以乙○○名義偽造支票而行使部分，則係犯刑法第二百零一條第一項之偽造
    有價證券罪。其盜用乙○○印章、印文係偽造有價證券之部分行為，行使偽造有
    價證券之低度行為則為偽造有價證券之高度行為所吸收，均不另論罪。又其連續
    持偽造有價證券之犯行，時間緊接，所犯係犯罪構成要件相同之罪名，顯係基於
    概括犯意為之，應依刑法第五十六條連續犯之規定論以一罪，並加重其刑。所犯
    前開竊盜及連續偽造有價證券罪間，有方法目的之牽連關係，應依刑法第五十五
    條之規定，從一重之連續偽造有價證券罪論擬。又行使偽造有價證券以詐取財物
    ，其取得財物行為，原已包含於該行使偽券行為之內，並不另成詐欺罪名，迭據
    我國最高司法審判機關著有判例揭明（見最高法院二十五年上字第一八一四號、
    三十一年上字第一九一八號及四十三年台非字第四十五號判例），公訴人另認被
    告涉有刑法第三百三十九條第一項之詐欺罪嫌，容有未當，應係誤論，附此敘明
    。復查被告身罹急性胰臟炎、高血壓、高血酯症等疾病，有診斷書附卷可佐，因
    需款孔急而偽造支票，金額非鉅，事後坦承犯行、知所悔悟，將所欠款項歸還並
    賠償郭余阿葉而獲其諒解，亦有和解契約書附甲○卷可稽，情輕法重，客觀上足
    以引起一般同情，甲○基於衡平原則認堪予憫恕，雖科以法定最低度之刑，猶嫌
    過重，再依刑法第五十九條規定，減輕其刑。並依法先加重後減輕。爰審酌被告
    為謀己利向至親下手不法得款之犯罪動機、目的、犯罪時所受之刺激、犯罪之手
    段、生活及精神狀況、犯罪所生之乙○○之危害、乙○○並未完全諒解（見甲○
    九十二年七月十四日審判筆錄），犯後供認犯行坦白知錯之態度暨與郭余阿葉和
    解等一切情狀，判處如主文所示之刑，以示懲儆。偽造之如附表編號一至三號所
    示之支票三紙雖均未扣案，惟無證據證明已經滅失，應依刑法第二百零五條宣告
    沒收。
據上論斷，應依刑事訴訟法第二百九十九條第一項前段、刑法第五十六條、第二百零
一條第一項、第三百二十條第一項、第五十五條、第五十九條、第二百零五條，罰金
罰鍰提高標準條例第一條前段，判決如主文。
本案經檢察官呂俊儒到庭執行職務
中      華      民      國      九十二      年        八    月    四    日
                                      臺灣臺北地方法院刑事第四庭
                                          法  官    吳定亞
右正本證明與原本無異。
如不服本判決，應於判決送達後十日內，向甲○提出上訴狀。
                                          書記官    張漪蕙
中      華      民      國      九十二      年        八    月    四    日
附表
┌───┬───────────┬─────────┬──────────┐
│編號  │偽造之空白支票票號    │偽造面額（新台幣）│行使時間            │
├───┼───────────┼─────────┼──────────┤
│ 一   │ＢＧ0000000號  │十二萬五千元      │九十一年十月間某日  │            │
├───┼───────────┼─────────┼──────────┤
│ 二   │ＢＧ0000000號  │二萬五千元        │九十一年十月中旬某日│
├───┼───────────┼─────────┼──────────┤
│ 三   │ＢＧ0000000號  │九萬元            │九十一年十月下旬某日│
└───┴───────────┴─────────┴──────────┘
附錄本案論罪科刑法條全文
中華民國刑法第三百二十條
(普通竊盜罪、竊佔罪)
意圖為自己或第三人不法之所有，而竊取他人之動產者，為竊盜罪，處五
年以下有期徒刑、拘役或五百元以下罰金。
意圖為自己或第三人不法之利益，而竊佔他人之不動產者，依前項之規定
處斷。
前二項之未遂犯罰之。
中華民國刑法第二百零一條
意圖供行使之用，而偽造、變造公債票、公司股票或其他有價證券者，處
三年以上十年以下有期徒刑，得併科三千元以下罰金。
行使偽造、變造之公債票、公司股票或其他有價證券，或意圖供行使之用
，而收集或交付於人者，處一年以上七年以下有期徒刑，得併科三千元以
下罰金。


司法院資訊處製作；財團法人民間司法改革基金會備份。
